【裁判字號】    97,消債更,1674
【裁判日期】    980515
【裁判案由】    更生事件
【裁判全文】
臺灣板橋地方法院民事裁定          97年度消債更字第1674號
聲  請  人  甲○○原名「許嵐.
上列當事人因消費者債務清理事件更生及保全處分，本院裁定如
下：
    主  文
更生及保全處分之聲請均駁回。
聲請費用由聲請人負擔。
    理  由
一、按債務人不能清償債務或有不能清償之虞者，得依本條例所
    定更生或清算程序，清理其債務，消費者債務清理條例第 3
    條定有明文。又聲請更生或清算不合程式或不備其他要件者
    ，法院應以裁定駁回之，但其情形可以補正者，法院應定期
    間先命補正，復為同條例第8條所明定。
二、本件聲請意旨略以：聲請人目前債務總金額為新臺幣（下同
    ）1,996,586 元，目前任職於全台物流股份有限公司，每月
    可得薪資雖為39,380元，但因其已遭第一銀行、遠東銀行及
    萬泰銀行等債權人扣薪3分之1，且聲請人配偶章淑靜亦因身
    體不好僅能做些簡單的工作，而在親戚的小吃店幫忙，時薪
    80 元，1天可工作5個小時，每月約領8,000至10,000元，再
    聲請人育有 2分別就讀國中1年級及國小6年級之子女，因此
    ，聲請人全家每月之必要支出即達31,049元，以聲請人微薄
    之收入須負擔教育費用、生活費、家中大小開支，實無力負
    擔（見本院卷第4至5頁、第99頁），是聲請人具有不能清償
    債務之情事。消費者債務清理條例施行後，前已提出債權人
    清冊，向最大債權金融機構台新國際商業銀行股份有限公司
    （下稱台新銀行）請求協商債務清償方案，惟台新銀行提出
    60期，利息2-3%，月繳17,000元之還款方案，同時也告知此
    一協商不包括對第一銀行的保證債務部分，雙方因而協商不
    成立（見本院卷第99頁），台新銀行並於97年8 月11日核發
    前置協商不成立通知出予聲請人，而其無擔保或無優先權之
    債務總額未逾1,200 萬元，復未經法院裁定開始清算程序或
    宣告破產，依法自得聲請更生程序，懇請裁定開始更生。
三、經查：
  (一)聲請人債務總額未逾 1,200萬元，且前經前置協商不成立乙
    節，有其前置協商不成立通知書（見本院卷第68頁）、財團
    法人金融聯合徵信中心債權人清冊（見本院卷第18至20頁、
    第117至119頁）等在卷可稽，是聲請人經前置協商不成立而
    向本院聲請更生，固無不合。惟聲請人聲請准許更生，仍應
    符合前揭消費者債務清理條例第3 條之規定，以債務人不能
    清償債務或有不能清償之虞為要件，方為適法。
  (二)聲請人主張每月收入約39,380元，扣除每月生活必要支出31
    ,049 元 （包括租金支出8,000 元、水費349 元、電費655
    元、電信費412 元、有線電視500 元、油費376 元、所得稅
    216 元、子女學費616 元、個人生活費5,000 元、配偶子女
    生活費3,000 元、子女零用金2,500 元、父母生活費5,000
    元、健保費3,219 元，見本院卷第10至11頁）後，具有不能
    清償債務之情事云云。惟查：
  1.聲請人所列舉之房屋租金、水費、電費、電信費、油費、所
    得稅、個人生活費、健保費等支出固屬必要，但其中關於家
    庭生活費用部分，依民法第1003條之1 第1 項規定，應由夫
    妻各依其經濟能力、家事勞動或其他情事分擔之；至於每月
    有線電視費用500 元之支出，則非屬生活必要支出，自應剔
    除。而聲請人雖陳稱其配偶身體不好，且目前已無兼職收入
    云云（見本院卷第100 頁），惟綜覽全卷，聲請人並未提出
    任何證據證明其配偶無法工作，尚難遽信；況如徒憑聲請人
    單方面之陳述，即可解免其配偶分擔家庭開銷之義務，而轉
    由聲請人全額負擔，並舉為聲請更生之理由，非無藉此脫免
    債務之嫌，亦難認為合理。又前開支出項目總和，業已逾內
    政部所頒布之每人每月最低生活費用9,829 元之數額，自非
    妥適，核認聲請人前開每月必要之支出，應以內政部所頒布
    之最低數額9,829 元計算，方屬正當。
  2.次查，聲請人父母目前於清潔公司打零工與小妹一同居住，
    且由小妹負擔主要生活費、房租、水電等，業經聲請人自陳
    於卷（見本院卷第11頁），且參以其父母國稅局綜合所得稅
    各類所得資料清單（見本院卷第53至60頁），近2 年之報稅
    所得分別為181,982 元、217,970 元及238,420 元、237,65
    0 元，聲請人之父母應有謀生能力且無不能維持生活之情節
    ，聲請人當可免除其扶養之義務，職此，聲請人每月補貼父
    母生活費5,000 元之部分，應可予以剔除。
  3.再聲請人每月支付子女之零用金合計 2,500元，亦難認係屬
    維持基本生活所必需之開銷，自不應納入聲請人每月必要支
    出之範圍。
  4.綜上，聲請人每月之必要支出應僅包括自己之生活必要支出
    9,829元、子女之學費616元（即385元+231元）、配偶及2子
    之生活費3,000 元、健保費3,219 元等，合計每月生活基本
    需要支出金額應為16,664元左右。
  (三)另台新銀行表示願協助聲請人爭取180期， 0%，月付11,129
    元之還款方案，有台新銀行98年4月9日函（見本院卷第90至
    98頁）附卷可參，而以其每月約39,380元之收入扣除前開協
    商金額，聲請人每月仍餘28,251元可供運用，承前所述，聲
    請人應足負擔其每月之生活必要開銷。況聲請人果能同意前
    開協商方案，聲請人即可要求債權銀行停止扣薪動作，使其
    獲有更大資金運用之空間，準此，衡認聲請人仍可維持生活
    所需，而無不能清償債務之情事。
四、綜上所述，本件聲請人既無消費者債務清理條例第 3條所稱
    不能清償債務或不能清償之虞，其更生聲請自與法不合，且
    該欠缺又屬無從補正，依上說明，自應駁回其聲請。又本件
    更生之聲請既遭駁回，則其保全處分聲請即失所附麗，自應
    一併駁回，爰裁定如主文。
中    華    民    國    98    年    5     月    15    日
                  民事第二庭  法  官  張筱琪
上為正本係照原本作成
如不服本裁定，應於裁定送達後10日內，以書狀向本院提出抗告
，並繳納抗告費新臺幣1千元
中    華    民    國    98    年    5     月    15    日
                              書記官  連思斐


司法院資訊處製作；財團法人民間司法改革基金會備份。
